【裁判字號】    99,交聲,798
【裁判日期】    990429
【裁判案由】    交管條例聲異
【裁判全文】
臺灣板橋地方法院交通事件裁定        99年度交聲字第798 號
原處分機關  交通部公路總局臺北區監理所板橋監理站
異  議  人
即受處分人  甲○○
上列異議人因違反道路交通管理處罰條例案件，對於交通部公路
總局臺北區監理所板橋監理站於99年3 月11日以板監裁字第裁41
-C00000000號、41-C00000000號違反道路交通管理事件裁決書所
為之處分，聲明異議，本院裁定如下：
    主  文
異議均駁回。
    理  由
一、原處分意旨略以：本件受處分人即異議人甲○○於民國98年
    8月27日上午14時48分許，騎乘車牌號碼GCY-623號普通重型
    機車，行經臺北縣板橋華興街、貴興路口時，因有「紅燈右
    轉」、「拒絕停車接受稽查而逃逸」等違規行為（舉發通知
    單單號：北縣警交大字第C00000000號、C00000000號），因
    異議人未到案繳納罰鍰或陳述意見，乃依道路交通管理處罰
    條例第53條第2 項、第60條第1 項，裁處罰鍰新臺幣共5,40
    0 元，並依同條例第63條第1 項記違規點數共4 點。
二、異議意旨略以：異議人並無此違規事實，原處分機關並無法
    證明異議人有紅燈右轉之情，理當更無不服稽查逃逸的違規
    。是原處分機關未遽以裁罰，顯有違誤，爰依法聲明異議，
    請求撤銷原處分等語。
三、按汽車駕駛人，行經有燈光號誌管制之交岔路口右轉者，處
    新臺幣600 元以上1,800 元以下罰鍰，並應記違規點數3 點
    ，道路交通管理處罰條例第53條第2 項、63條第1 項第3 款
    定有明文。又汽車駕駛人駕駛汽車有違反道路交通管理處罰
    條例之行為，經交通勤務警察制止時，不聽制止或拒絕停車
    接受稽查而逃逸者，處3,000 元以上6,000 元以下罰鍰，並
    應記違規點數1 點，同條例第60條第1 項、第63條第1 項第
    1 款亦有明文規定。
四、經查；
（一）本件異議人即受處分人於98年8 月27日14時48分許，騎乘
      車牌號碼GCY-623 號普通重型機車，在臺北縣板橋華興街
      、貴興路口處，經臺北縣政府警察局板橋分局後埔派出所
      員警以其紅燈右轉、拒絕停車接受稽查而逃逸為由舉發等
      情，有臺北縣政府警察局北縣警交大字第第C00000000 號
      、C00000000 號舉發違反道路交通管理事件通知影本2 紙
      附卷可稽。
（二）異議人雖矢口否認有何拒絕接受稽查而逃逸之行為，並以
      前揭情詞置辯。然查，本件之舉發經過，業據臺北縣政府
      警察局板橋分局於99年4 月12日以北縣警板交裁字第0990
      014569號函知「本案執勤員警於98年08月27日14~ 16時，
      執行防搶勤務，於14時30分至板橋市○○街、貴興路口路
      檢，於14時48分時發現異議人所有車號GCY-623 號之藍色
      重機車，自華興街右轉貴興路，執勤員警發現後本欲攔下
      勸導，遂以指揮棒示意駕駛停車，惟GCY-623 號車駕駛人
      未做停車必要處置，甚而騎至執勤員警身旁說了一句幹嘛
      ，隨即加速駛離現場，並左轉往大明街20巷方向逃逸，執
      勤員警為避免追逐造成GCY-623 號車駕駛人及其他車輛不
      必要危險，隨即於後方清楚記錄車號，並依道路交通管理
      處罰條例第53條第2 項、第60條第1 項等，依法對該車逕
      行舉發，GCY-623 號車違規事實明確」等語，並提出記載
      查獲異議人經過之工作紀錄簿及報告內容以供本院斟酌，
      查該工作紀錄簿，除98年8 月27日14時至16時即本件違規
      案發當日有記載當天取締過程，該記載之前後均有其他員
      警依序按照時間所為之工作紀錄記載及簽名，且警局主管
      均會不定時抽查，當無偽造或事後補充之可能，足認當時
      警員攔停取締異議人，確實看見異議人紅燈右轉並逃逸之
      違規行為。
（三）異議人雖於聲明異議狀陳稱伊並未出現於前揭路口，更不
      可能有逃逸之違規等語置辯，並要求舉發之員警就異議人
      紅燈右轉之違規行為提出確實證據。惟按交通違規行為態
      樣甚多，若全數均以得即時利用之科學儀器取得證據，不
      但所費不貲，亦有實際執行上之困難，而汽機車駕駛人闖
      紅燈違規行為之取締，揆其行為本質，多係發生於瞬間，
      通常多委由當場執行取締違規公務員之認識及判斷，且必
      須為立即之取締作為，此為達成維持交通秩序目的所必要
      ，且依道路交通管理處罰條例之規定，此種當場之立即性
      舉發違規，僅依警員之認知判斷已足，並無須另有其他積
      極佐證（如其他目擊證人或必須拍攝照片等），始構成處
      分要件之規定。
（四）又本件台北縣政府警察局板橋分局員警舉發異議人違規之
      際，時間既為下午2 時48分許，日間有自然光線，視線良
      好，衡情應可清楚辨識路口車輛行進之狀態，則本院審酌
      舉發員警所述取締執勤當時所處之位置及取締過程，顯示
      其應係特別謹慎確認受處分人之違規行為無誤。參以交通
      警員掣單舉發違反道路交通管理處罰條例所列之違規事實
      ，本質上為行政處分，係公務員基於職務上權力，依法就
      特定之具體事件所為具公法上效果之單方行政行為，基於
      公務員為公法上行為具有公信力之原則，該行政處分當可
      被推定為真正，其據以依法處分之事實認定亦為正確無誤
      ，此公信原則，乃立法者賦予行政機關制定違反道路交通
      事件統一裁罰標準及處理細則，使執勤警員得當機處分，
      以維護交通秩序、安全之行政目的，殊不得由異議人任意
      質疑行政處分之公信力，否則透過公權力行為以即時維護
      交通秩序之行政目的將難以達成。衡諸本件舉發員警與異
      議人素不相識，亦無怨隙，其執行公務舉發異議人違規，
      自無故意誣陷之理，而異議人並無法舉出或請本院調查任
      何對其有利之證據資料，且本院復查無任何證據可證其有
      何捏造事實違法取締之不法情事。從而，異議人空言泛稱
      並無此違規事實云云尚屬無稽，自無足取。
（五）末查違反道路交通管理事件統一裁罰基準及處理細則及基
      準表於99年3 月5 日公布施行，修正後之規定係較有利於
      異議人。按「行為後法律或自治條例有變更者，適用行政
      機關最初裁處時之法律或自治條例。但裁處前之法律或自
      治條例有利於受處罰者，適用最有利於受處罰者之規定。
      」，行政罰法第5 條定有明文。本件原處分機關裁決時間
      為99年3 月11日，是受處分人行為後法律已有變更，且裁
      處前之法律並無較有利於受處分人之情形，自應依行政罰
      法第5 條之規定適用行政機關最初裁處時之法律即修正後
      之規定，附此敘明。
五、綜上，受處分人即異議人駕駛上開車輛，於前開時、地，有
    紅燈右轉、拒絕停車接受稽查而逃逸之違規事實，應堪認定
    ，原處分機關據此認異議人有前開違規事由，因而為如上裁
    處，尚無違誤，本件異議人之異議為無理由，應予駁回。
據上論斷，應依道路交通案件處理辦法第19條，裁定如主文。
中    華    民    國    99    年    4     月    29    日
                      交通法庭  法  官  徐子涵
上列正本證明與原本無異。
如不服本裁定，應於裁定送達後五日內敘明抗告理由，向本院提
出抗告狀。
                                書記官  張桐嘉
中    華    民    國    99    年    4     月    29    日

司法院資訊處製作；財團法人民間司法改革基金會備份。
